臺灣士林地方法院民事判決　　　　　　　　　　　　　九十二年度勞訴字第三五號
　　原　　　告　乙○○
　　訴訟代理人　丙○○
　　被　　　告　丁○○
　　訴訟代理人　蕭明哲律師
　　複代理　人　張斐雯律師
當事人間給付薪資事件，本院於民國九十三年三月二十三日言詞辯論終結，判決如下
：
    主    文
原告之訴及假執行之聲請均駁回。
訴訟費用由原告負擔。
    事實及理由
一、原告主張：原告自民國八十二年起即受雇於被告，於九十一年度每日薪資為新台
    幣（以下同）一千九百元，採按日計酬，原告於九十一年一月二十三日受有職業
    災害，始發現被告未替原告納入勞、健保，且自同年二月份起即未給予原告充分
    的工作量（六月份工作七天只給六天薪資、七月份只有十天、八月份只有二天至
    九月份則完全沒有了），依勞動基準法（下稱勞基法）第十四條五、六款規定，
    原告得不經預告終止勞動契約，並依法請求被告給付相當於九個月薪資的資遣費
    三十七萬四千九百九十四元（月平均工資四萬一千六百六十六元乘九）及一個月
    之預告期間工資四萬一千六百六十六元。另原告於九十一年一月二十三日受職業
    災害，休養至同年四月份回去工作，但四、五月工資僅有一萬五千元（較平均工
    資短少五萬三千三百三十二元）、六月份僅有一萬一千四百元（較平均工資短少
    三萬零二百六十六元）、七月份僅有一萬九千元（較平均工資短少二萬二千六百
    六十六元）、八月份僅有三千八百元（較平均工資短少三萬七千八百六十六元）
    ，總計短少工資一十四萬四千一百三十元，爰聲明請求被告給付五十六萬零七百
    九十元及自起訴狀繕本送達之翌日起至清償日止，按年息百分之五計算之利息。
    並陳明願供擔保，請准宣告假執行。
二、被告則以：被告承攬營造工程係依工程需要，告知訴外人甲○○應於何時以前完
    成工程及所需人數，再由甲○○招選其班底工人進場施作，被告所著重者僅在於
    工程須於預定期間內完成，至於由何人施作並非重要，故原告雖係因點工而到場
    施工，然其並非直接受僱於被告，亦未受被告直接管理監督。故兩造間至多僅有
    承攬關係而無僱傭關係存在，自無勞基法之適用。縱認兩造間有僱傭關係，惟原
    告於台灣台北地方法院九十二年度北勞簡字第四二號案件中主張，其月之平均工
    資為三萬六千三百十七元，然於本案中卻主張其平均工資為四萬一千六百六十六
    元，二者顯有不符。且被告承攬工程時，始經甲○○找尋合適之工人施作工程，
    工程結束後，各工人仍得自由受僱於其他人，故兩造間之勞動契約係依每次工程
    時間長短而定，工程結束契約關係亦隨之消滅，應屬定期勞動契約，依勞基法第
    十八條第二款之規定，原告自不得請求預告期間之工資及資遺費。又原告自承其
    工資之計算係按日計酬，而非按件計酬，且每次工程施工期間為契約期間，被告
    當無對按件計酬之勞工不供給充分工作之情形，原告亦未敘明其請求補足工資之
    請求權基礎，其此部分之主張顯無理由等語資為抗辯。並聲明：請求駁回原告之
    訴，如受不利之判決，請准以現金或等值之銀行定期存單供擔保免予假執行。
三、原告主張其自八十二年間起即受僱於被告，惟此為被告所否認，故首應審酌者，
    仍兩造間是否有僱佣關係存在。經查：
  (一)按「勞工：謂受雇主僱用從事工作獲致工資者。」，勞動基準法第二條第一款定
    有明文；又「稱僱傭者，為當事人約定，一方於一定或不定之期限內為他方服勞
    務，他方給付報酬之契約。」，民法第四百八十二條亦定有明文。
  (二)原告主張兩造間有僱傭關係以被告於另案（台灣台北地方法院台北簡易庭九十二
    年度勞簡字第四二號給付薪資等事件）調解時自承其係訴外人桂裕營造工程有限
    公司（下稱桂裕公司）之小包，而原告又係被告所承包小包之工人，故僱傭關係
    存在於兩造之間，另原告之薪資是由被告所發放，原告之勞、健保亦係由被告代
    為投保在訴外人三九工程有限公司名下，並提出台灣台北地方法院台北簡易庭九
    十二年度北勞簡字第四二號判決書一份、中央健康保險局台北分局投保歷史記錄
    資料一份、保險對象投保異動清冊一份、存摺及扣繳憑單（以上均影本）為證。
  (三)被告雖否認兩造間有僱佣關係存在，辯稱兩造間係屬承攬關係云云。惟查，被告
    於前揭台灣台北地方法院台北簡易庭請求薪資等事件調解時，以訴外人桂裕公司
    之訴訟代理人身分到場陳稱：原告有在桂裕公司工作沒錯，但原告是小包帶來的
    ，桂裕公司的小包很多，伊就是其中之一個小包（詳該卷第一一九、一二一頁）
    ，參酌證人甲○○於本院審理時到庭證稱：「（問你是否認識兩造？）答：是做
    工作認識的，先認識老闆丁○○，後來才認識原告。我是在潘那工作，張是工作
    時認識的。原告並不是我找來的。」、「（提示九十二北勞簡四十二號卷第一百
    二十三頁，你之前在台北地院有講你請假都是向潘先生請假，你下面的人請假都
    要向你請是何意？）答：我是張（指原告）的主管，張請假要向我請假，公司都
    有報稅，我們有幫好幾間公司做工，老闆不一定是丁○○，我們是臨時工，潘先
    生請人工作都由我來管理。張也是潘先生請來由我管理。」等情（詳本院卷第六
    十八頁、第六十九頁），足證原告係由被告所僱用，並委由證人甲○○代為管理
    、監督無訛。被告雖辯稱兩造間係屬承攬契約而非僱傭契約云云，惟查，「僱傭
    契約依民法第四百八十二條之規定，係以約定受僱人於一定或不定之期限內，為
    僱用人服勞務，僱用人給與報酬為其成立要件。就此項成立要件言之，僱傭契約
    在受僱人一方，僅止於約定為僱用人供給一定之勞務，即除供給一定勞務之外，
    並無其他目的，在僱用人一方，亦僅約定對於受僱人一定勞務之供給而與以報酬
    ，縱使受僱人供給之勞務不生預期之結果，仍應負給與報酬之義務，此為其所有
    之特徵。」、「按承攬與僱傭同屬於供給勞務之契約，惟前者仍以發生結果（工
    作之完成）為目的之契約，供給勞務不過為其手段而已；後者則以供給勞務本身
    為目的之契約，亦即除供給勞務外，並無其他目的。此為二者區別之所在。」此
    有最高法院四十五年度台上字第一六一九號判例及八十一年度台上字第二六八六
    號判決足資參照。查原告之工作型態仍「按日計酬」，此為兩造所不爭執，亦即
    只要原告至被告之工作處所工作，即可獲得報酬，並非以一定結果之發生（工作
    之完成）為必要，故縱原告於同一工程僅參與工作數天，未待工程完成，仍可按
    工作天數獲得報酬，是兩造間所成立之契約關係為僱傭而非承攬甚明，被告所辯
    ，尚無足取。
四、次應審酌者，乃原告得否對被告請求資遣費、預告期間工資及短少之工資？
  (一)按「有左列情形之一者，勞工不得向雇主請求加發預告期間工資及資遣費：．．
    二、定期勞動契約期滿離職者。」勞基法第十八條第二款定有明文。
  (二)原告原係受被告僱用，已如前述，惟依證人甲○○所證：「（被告訴訟代理人問
    ：潘先生有工程要做有無指定找誰來做？還是潘先生找你找人來做？）答：之前
    是潘先生自己找人來做，約三、四年前開始，都是由我自己找人來做，與丁○○
    無關。」、「（被告訴訟代理人問：如果你有工程要做去找張先生，張先生是否
    有拒絕來做？）答：他有時來做有時就不來做。他沒來做時就找別人來趕著做，
    工程做完就休息了。」等情（詳本院卷第六十九頁）及證人甲○○所提之九十年
    一月至十二月工作明細表（詳本院卷第八十五至九十六頁）觀之，足證原告自八
    十九年、九十年間起，是否仍受僱於被告，或係受僱於證人甲○○，已非無疑，
    且縱認原告仍係受僱於被告，惟雙方僱傭契約係以每一單一工程為期限，工程結
    束，契約即已終止，待被告承攬另一新的工程，兩造間再成立一新的僱傭契約，
    此由原告於前揭台北地方法院台北簡易庭調解時所稱：原告都是做中華電信及台
    電的埋電線工程，地點有換，一個工地的工作天數有時是幾天，有時是好幾個月
    （詳前揭卷第一二○頁）等情，亦可證明。兩造間所成立者既係定期僱傭契約，
    則被告於單一工程期滿後縱未再繼續僱用原告，依前揭勞基法第十八條第二款規
    定，原告不得向雇主即被告請求資遣費及預告期間之工資。
  (三)至於原告主張被告未提供足夠之工作日數，應補發工資部分，因被告係承攬工程
    後，才僱用原告工作，並按日計酬，若被告本身未承包工作，當無仍僱用原告且
    給予報酬之理，故是否僱用原告及僱用之期間長短及工作量之多寡，應視被告本
    身承攬工程之性質而異，此由原告所提存摺影本上每月之薪資從一萬三千三百元
    （九十年六月六日）到二、三萬甚至四萬元不等，即可證明，是原告既未舉證證
    明兩造間有保障原告每月最低工作日數之合意存在，其請求被告補發九十一年四
    至八月份之短少工資，亦屬無據。
五、綜上所述，原告依僱傭契約及勞基法之規定，請求被告給付資遣費、預告期間工
    資及短少之工資共五十六萬零七百九十元，及自起訴狀繕本送達翌日起至清償日
    止，按年息百分之五計算之利息，為無理由，應予駁回。
六、原告受敗訴判決，其假執行之聲請即失所依據，應併予駁回。
七、兩造其餘主張及所提證據經本院審酌後，認與上開論斷無違，不予贅述。
八、據上論結，原告之訴為無理由，依民事訴訟法第七十八條判決如主文。
中　　　華　　　民　　　國　　九十三　　年　　　四　　　月　　　六　　　日
                                        臺灣士林地方法院民事第一庭
                                            法      官  許永煌
右為正本係照原本作成。
如對本判決上訴須於判決送達後廿日內向本院提出上訴狀。
中　　　華　　　民　　　國　　九十三　　年　　　四　　　月　　　八　　　日
                                            法院書記官  馮衍燕
